臺灣臺中地方法院民事判決
109年度重訴字第22號
原      告  邱世杰  
            楊錦坡  
兼上二人
訴訟代理人  胡紹逸  
共      同
訴訟代理人  李振祥律師
被      告  謝賀全  

訴訟代理人  洪主民律師
複  代理人  陳育仁律師
上列當事人間給付債款事件，本院於民國111年8月2日言詞辯論
終結，判決如下：
    主  文
被告應給付原告新臺幣（下同）3,000萬元，及自108年10月24日
起至清償日止，按年息5%計算之利息。　
訴訟費用由被告負擔。
本判決於原告以1,000萬元供擔保後，得假執行。被告如以3,000
萬元為原告預供擔保，得免為假執行。
　　事實及理由
壹、程序事項
　　按訴狀送達後，原告不得將原訴變更或追加他訴，但擴張或
    減縮應受判決事項之聲明者，不在此限，民事訴訟法第255
    條第1項第3款定有明文。經查，原告起訴聲明：被告應給付
    原告3,000萬元，及自108年10月4日起至清償日止，按年息5
    %計算之利息（見本院卷第247頁）。嗣於111年8月2日當庭
    減縮聲明為：被告應給付原告3,000萬元，及自108年10月24
    日起至清償日止，按年息5%計算之利息（見本院卷第267頁
    ）。核其主張為減縮應受判決事項，揆諸前揭規定，應予准
    許，合先敘明。
貳、實體事項
一、原告主張：
　　兩造於107年3月10日為共同投資員林市○○段000號等地號合
    建分售建案簽立協議書，系爭協議書第3條約定所有相關工
    程款由甲方（即被告）支出，所有相關收入款項由甲方收取
    ，所有甲方管理之款項完工交屋後，扣除甲方承諾保證由乙
    方（即原告）取得之3,000萬元後，再由甲方取得應得金額6
    ,000萬元，剩餘款項歸乙方所有。若乙方取得總數達6,000
    萬元以上部分歸乙方及訴外人鄭仲銘所有(下稱系爭協議書
    第3條)。另由兩造簽訂承諾書約定甲方（即被告）承諾乙方
    （即原告）於本工程投資之本金3,000萬元，在銀行貸款有
    剩餘資金部分歸還乙方，若有不足，於完工交屋前以現金補
    足3,000萬元(下稱系爭承諾書)。因協議之合建分受建築已
    完工交屋，原告乃於108年10月2日以存證信函通知被告依協
    議書與承諾書之約定於函到20日內給付3,000萬元，被告於
    同年月3日收受信函後置之不理等語，爰依系爭協議書及承
    諾書之法律關係，提起本件訴訟，並聲明：如主文所示。
二、被告抗辯：兩造間係協議互約出資以經營共同事業，為民法
    第667條第1項之合夥契約。參酌系爭協議書第3條明定「於
    完工交屋後」、系爭承諾書約定「於完工交屋前」之文義，
    可知兩造就共同投資合建分售之合夥清算預為合夥之分析。
    是兩造間關於系爭協議書第3條及承諾書之約定自屬無效，
    請求被告給付3,000萬元為無理由等語。並聲明：原告之訴
    駁回。
三、兩造爭執及不爭執事項
　㈠兩造不爭執事項
　⒈被告於就系爭協議書之債權債務關係，曾對原告及訴外人鄭
    仲銘提起確認債權不存在之訴，經臺灣彰化地方法院108年
    度重訴字第173 號判決、臺灣高等法院臺中分院109年度重
    上字第205號判決、最高法院111年度台上字第577號裁定，
    均駁回確定。
　⒉原告於108年10月2日以存證信函通知被告依協議書與承諾書
    之約定於函到20日內給付3,000萬元，被告已於同年月3日收
    受。
　㈡兩造爭執事項
　　原告得否依系爭協議書第3條及承諾書請求被告給付3,000萬
    元及自108年10月24日起至清償日止，按年息5%計算之利息?
四、本院判斷：
　㈠按訴訟標的於確定之終局判決中經裁判者，除法律別有規定
    外，有既判力，此觀民事訴訟法第400條第1項之規定自明。
    所謂訴訟標的，係指為確定私權所主張或不認之法律關係，
    欲法院對之加以裁判者。至法律關係，乃法律所定為權利主
    體之人，對於人或物所生之權利義務關係（最高法院61年台
    再字第186號判決意旨參照）。而於判斷既判力之客觀範圍
    時，自應依原告起訴主張之原因事實所特定之訴訟標的法律
    關係為據。
　㈡經查：本件被告對於原告等另案提起確認本件原告等107年3
    月10日簽立之系爭協議書第3條約定之3,000萬債權不存在之
    訴，經臺灣彰化地方法院108年度重訴字第173號判決、臺灣
    高等法院臺中分院109年度重上字第205號判決、最高法院11
    1年度台上字第577號裁定，均駁回確定，業經本院調閱前案
    卷證核閱無訛。前案除訴外人鄭仲銘外與本案之當事人均相
    同，而前案之判決主文雖為原告之訴駁回，惟就判決理由中
    論述之原因事實以觀，係在判斷兩造是否有系爭協議書第3
    條之債權存在，故前案之訴訟標的即為確認系爭協係書第3
    條之債權存在，前案既經判決確定對於系爭協議書第3條債
    權存在與否即有既判力。而本案原告依系爭協議書第3條請
    求被告給付3,000萬元，雖係本於請求權而為請求，惟就債
    權是否存在一事，兩造自應受前案既判力之拘束，本院自無
    從為相異之判斷。從而，本件原告對被告系爭協議書第3條
    約定之3,000萬債權既存在，且被告於108年10月3日收受存
    證信函後20日並未給付3,000萬元，則原告請求被告給付3,0
    00萬元並自108年10月24日起至清償日止，按年息5%計算之
    利息，為有理由，應予准許。
五、原告陳明願供擔保，請准宣告假執行，經核並無不合，爰依
    原告聲請並依職權酌定相當擔保金額後，准原告與被告供擔
    保後得為假執行或免為假執行。
六、本件事證已經明確，兩造其餘主張舉證及攻擊防禦方法，核
    與判決結果不生影響，故不一一論述。
七、據上論結，原告之訴為有理由，依民事訴訟法第78條、第39
    0條第2項、第392條第2項，判決如主文。
中　　華　　民　　國　　111 　年　　8 　　月　　16　　日
                  民事第二庭    法  官  李悌愷
正本係照原本作成。
如對本判決上訴，須於判決送達後20日內向本院提出上訴狀。如
委任律師提起上訴者，應一併繳納上訴審裁判費。
中　　華　　民　　國　　111 　年　　8 　　月　　16　　日
                                書記官  廖春玉